【裁判字號】    98,消債更,120
【裁判日期】    981211
【裁判案由】    更生事件
【裁判全文】
臺灣士林地方法院民事裁定           98年度消債更字第120號
債  務  人  甲○○○○○○
代  理  人  張人志律師
上列當事人聲請更生事件，本院裁定如下：
    主  文
債務人甲○○○○○○自中華民國九十八年十二月十一日下午五
時起開始更生程序。
命司法事務官進行本件更生程序。
    理  由
一、按債務人與金融機構協商成立者，不得聲請更生或清算，但
    因不可歸責於己之事由，致履行顯有重大困難者，不在此限
    。本條例施行前，債務人依金融主管機關協調成立之中華民
    國銀行公會會員辦理消費金融案件無擔保債務協商機制與金
    融機構成立之協商，準用前項之規定，消費者債務清理條例
    第151 條第5 項、第6 項分別定有明文。次按，債務人不能
    清償債務或有不能清償之虞，且無擔保或無優先權之債務總
    額未逾新臺幣（下同）1,200 萬元者，於法院裁定開始清算
    程序或宣告破產前，得向法院聲請更生，觀諸消費者債務清
    理條例第3 條、第42條第1 項規定自明。又法院開始更生程
    序之裁定，應載明其年、月、日、時，並即時發生效力。法
    院開始更生或清算程序後，得命司法事務官進行更生或清算
    程序，必要時得選任律師、會計師或其他適當之自然人或法
    人一人為監督人或管理人，復為同條例第45條第1 項、第16
    條所明定。
二、債務人聲請意旨略以：債務人有不能清償債務之情事，前曾
    於民國95年間依照「中華民國銀行公會會員辦理消費金融案
    件無擔保債務協商機制」請求共同協商債務清償方案，並協
    商成立，協商條件為每月還款1 萬7,523 元，惟債務人平均
    每月收入約4 萬2,000 元，扣除協商還款金額後，剩餘2 萬
    4,477 元，債務人尚須與配偶共同扶養二幼女，又其父乙○
    ○（98年4 月間歿）罹患腦動脈阻塞、肺炎及攝護腺癌，須
    長期照護，醫療費用支出龐大，是債務人確係因不可歸責於
    己，致履行協商條件顯有重大困難，且債務人無擔保或無優
    先權之債務總額未逾1,200 萬元，復未經法院裁定開始清算
    程序或宣告破產，爰向本院聲請更生等語。
三、經查，債務人所主張之上開事實，業據提出中華民國銀行公
    會會員辦理消費金融案件無擔保債務協商機制協議書暨所附
    無擔保債務還款計劃書影本（見本院卷第18至19頁）、財產
    及收入狀況說明書（見本院卷第53頁）、債務人全戶戶籍謄
    本正本（見本院卷第16至17頁）、財團法人金融聯合徵信中
    心當事人綜合信用報告－債務清理條例前置協商專用債權人
    清冊影本（見本院卷第12至15頁）、財政部臺北市國稅局96
    、97年度綜合所得稅各類所得資料清單正本（見本院卷第8
    頁、第158 頁）、財政部臺北市國稅局財產歸屬資料清單正
    本（見本院卷第9 頁）、瑆沅緻整體造型設計有限公司員工
    職務證明書正本（見本院卷第159 頁）、勞工保險被保險人
    投保資料表（見本院卷第160 至161 頁）、馬偕紀念醫院（
    台北院區）乙種診斷證明書影本（見本院卷第20至21頁）、
    馬偕紀念醫院醫療費用繳費證明正本（見本院卷第150 頁）
    等為證，核閱屬實，堪認為真正。佐諸債務人之每月收入扣
    除必要支出費用後，確不足履行上開協商條件，核與債務人
    前揭聲請狀記載及本院查詢結果相符。準此以觀，債務人主
    張其有不可歸責於己之事由，致履行協商條件顯有困難，堪
    認為真實。此外，復查無債務人有消費者債務清理條例第6
    條第3 項、第8 條或第46條各款所定駁回更生聲請之事由存
    在，則債務人聲請更生，應屬有據。
四、爰裁定如主文。
中    華    民    國    98    年    12    月    11    日
                  民事第一庭  法      官  王本源
上為正本係照原本作成。
本件不得抗告。
中    華    民    國    98    年    12    月    11    日
                              書  記  官  周嫣蘋


司法院資訊處製作；財團法人民間司法改革基金會備份。
